臺灣高等法院刑事裁定
                                    110年度毒抗字第485號
抗  告  人
即  被  告  朱書宏



上列抗告人因違反毒品危害防制條例案件，不服臺灣臺北地方法
院於中華民國110年2月24日所為110年度毒聲字第94號裁定（聲
請案號：臺灣臺北地方檢察署110年度毒偵字第187號、110年度
聲觀字第76號），提起抗告，本院裁定如下：
    主  文
抗告駁回。
    理  由
一、原裁定意旨略以：抗告人即被告朱書宏於民國109年12月17
    日晚間10時許，在新北市永和區住處，施用第二級毒品甲基
    安非他命1次。其施用毒品之時間，回算3年並無觀察、勒戒
    等紀錄，有本院被告前案紀錄表可憑。檢察官審酌被告之犯
    行，及前因施用毒品經緩起訴處分，因違背相關規定而撤銷
    等情，聲請裁定令被告入勒戒處所觀察、勒戒，無濫用裁量
    權之情形。爰依檢察官之聲請，適用毒品危害防制條例第20
    條第1項、觀察勒戒處分執行條例第3條第1項等規定，裁定
    被告應送勒戒處所觀察、勒戒等語。
二、抗告意旨略以：檢察官未對被告徵詢是否接受戒癮治療，復
    未說明何以被告不適於附命戒癮治療之緩起訴處分，其職權
    之行使是否「合義務性裁量」，尚非無疑。被告並無短期、
    反覆施用，導致無法藉由戒癮治療戒除毒品之情形，現有正
    當工作，收入穩定，且須扶養父母，倘執行觀察、勒戒，將
    失去現有工作，陷於經濟困難。聲請書未認定被告不符合戒
    癮治療之要件，而被告有接受戒癮治療之意願，原審裁定前
    亦未開庭訊問被告有無接受成癮治療之意願，及就被告是否
    符合戒癮治療之要件為必要之調查，逕裁定令被告入勒戒所
    觀察、勒戒，即有未洽等語。
三、經查：
　㈠現行毒品危害防制條例對於「初犯」及「3年後再犯」之處遇
    ，係採「觀察、勒戒」與「附命完成戒癮治療之緩起訴處分
    」併行之雙軌模式（同條例第24條雖有修正，但目前尚未生
    效施行）。觀察、勒戒程序，係導入療程觀念，對被告將來
    之危險所為預防、矯治措施，目的在戒除被告施用毒品之身
    癮及心癮，以達教化與治療之目的，屬強制規定。除檢察官
    審酌個案情形，依現行毒品危害防制條例第24條第1項為附
    命完成戒癮治療之緩起訴處分，可排除適用觀察、勒戒之程
    序外，凡經檢察官聲請法院裁定將被告送勒戒處所觀察、勒
    戒，法院僅就其聲請是否適法或顯然不當而為裁定。原裁定
    已敘明其認定檢察官之聲請於法相合，且無濫用裁量權之理
    由，據以裁定被告應送勒戒處所觀察、勒戒，經核並無違誤
    。
　㈡被告雖執前詞，提起本件抗告，惟查：1、檢察官適用刑事訴
    訟法第253條之1第1項及第253條之2對被告為緩起訴處分時
    ，應「參酌刑法第57條所列事項及公共利益之維護」，並「
    認以緩起訴為適當」者，始得為之，可認檢察官應以向法院
    聲請觀察、勒戒為原則，於例外符合上揭緩起訴處分之要件
    時，始得另為附命完成戒癮治療之緩起訴處分。而檢察官是
    否適用上開規定對被告為緩起訴處分，自得本於相關規定及
    立法目的，妥為斟酌、裁量。其裁量之結果，如認適於對被
    告為緩起訴處分者，固須於緩起訴處分中說明其判斷之依據
    ，惟如認為應向法院聲請觀察、勒戒者，此時因係適用原則
    而非例外，即無需贅述不適於為緩起訴處分之理由。是法院
    原則上應尊重檢察官職權之行使，僅為有限之低密度審查，
    除檢察官之判斷有違背法令、事實認定有誤或其裁量有重大
    明顯瑕疵外，尚不得任意指為違法。本案被告於109年10月
    底已持有第二級毒品甲基安非他命，最後一次係於109年12
    月17日晚間施用，且警方於109年12月18日查獲時，亦扣得
    甲基安非他命1包等情，有被告於偵查中之供述（見毒偵卷
    第13、76頁）及臺北市政府警察局松山分局搜索扣押筆錄、
    扣押物品目錄表、扣案物照片（見毒偵卷第17至21頁、33至
    35頁）在卷可稽，堪認沈淪毒癮之程度非輕，顯非單純出於
    好奇或偶然施用而已。又被告前因施用第二級毒品甲基安非
    他命，經臺灣臺北地方檢察署檢察官以106年度毒偵字第332
    1號為緩起訴處分確定，嗣於緩起訴期間內，因無故未依指
    示配合接受心理治療或社會復健治療等，經同檢察署檢察官
    以107年度撤緩字第551號撤銷該緩起訴處分等情，有上開緩
    起訴處分書、撤銷緩起訴處分書及本院被告前案紀錄表可憑
    。則檢察官於109年12月19日偵訊被告後，綜合考量個案具
    體情形，認本案不適於機構外之處遇，而未選擇為附命完成
    戒癮治療之緩起訴處分，依法聲請裁定將被告送觀察、勒戒
    ，難認有何違法或明顯不當。抗告意旨質疑檢察官裁量權之
    行使，並以聲請書未記載被告不符合戒癮治療要件、原審未
    開庭訊問調查等由，指摘原裁定不當，難認可採。2、施用
    毒品，足以戕害身心，滋生其他犯罪，惡化治安，損及公益
    ，立法者自得於抽象危險階段即加以規範。而毒品危害防制
    條例所規定之觀察、勒戒，性質上為保安處分，其立法意旨
    在幫助施用毒品者戒除毒癮，預防其再犯之可能性，該處分
    之性質非為懲戒行為人，惟為矯正行為人反社會性格，採用
    徹底隔絕毒品、專業諮商輔導或必要醫療支援等方法，協助
    其戒斷施用毒品之身癮及心癮，以達教化與治療之目的，並
    防衛社會安全。為達上述目的，不得已於一定期間限制或拘
    束行為人之人身自由，既為法之所許，當無因行為人之個人
    或家庭等因素而免予執行之理。抗告意旨所指其有正當工作
    、必須扶養父母等節，即令不虛，均不足採為可豁免依法應
    送勒戒處所觀察、勒戒處分之正當理由。倘被告之家人確有
    生活上扶助照護之需求，可循相關法令尋求社會福利機構或
    主管機關之協助，併此敘明。其僅憑前詞，提起本件抗告，
    為無理由，應予駁回。
據上論斷，應依刑事訴訟法第412條，裁定如主文。
中　　華　　民　　國　 110　　年　　3 　　月　　31　　日
              　　刑事第六庭    審判長法　官  劉方慈
                                      法　官  許曉微
                                      法　官  朱嘉川
以上正本證明與原本無異。
不得再抗告。
                                      書記官  尤朝松 
中　　華　　民　　國　　110 　年　　4 　　月　　1 　　日